【裁判字號】    99,交易,405
【裁判日期】    990415
【裁判案由】    公共危險
【裁判全文】
臺灣臺南地方法院刑事判決             99年度交易字第405號
公  訴  人  臺灣臺南地方法院檢察署檢察官
被      告  吳建志
上列被告因公共危險案件，經檢察官提起公訴（99年度偵字第16
582 號），本院判決如下：
    主  文
吳建志服用酒類，不能安全駕駛動力交通工具而駕駛，處罰金新
臺幣捌萬元，如易服勞役，以新臺幣壹仟元折算壹日。
    事  實
一、吳建志明知酒精成分對人之意識能力具有不良影響，及酒後
    駕車對一般往來之公眾及駕駛人自身皆具有高度危險性，既
    漠視自己安危，尤枉顧公眾安全，而於99年8 月15日凌晨某
    時飲用酒類後，已達不能安全駕駛動力交通工具之程度，竟
    仍騎乘車牌號碼NDV-510 號重型機車外出，於當日12時33分
    許，沿臺南市○○區○○街由東往西方向行駛至南寧街90號
    前，因飲酒後操控力不佳，不慎於當日12時42分55秒撞及對
    向由王俊欽所駕駛正在進行後退欲路邊停車之車牌號碼3687
    -XV 號自用小客車左前車頭，吳建志倒地後，旋即爬起向王
    俊欽表示欲敷藥而離開現場，經警據報於當日13時39分許，
    前往臺南市○區○○路583 巷8 弄27號吳建志住處查訪時，
    測得其呼氣酒精濃度為每公升0.39毫克。
二、案經臺南市警察局第二分局報告臺灣臺南地方法院檢察署檢
    察官偵查起訴。
    理  由
壹、程序部分：
    按被告以外之人於審判外之陳述，雖不符刑事訴訟法第159
    條之1 至第159 條之4 之規定，而經當事人於審判程序同意
    作為證據，法院審酌該言詞陳述或書面陳述作成時之情況，
    認為適當者，亦得為證據；當事人、代理人或辯護人於法院
    調查證據時，知有刑事訴訟法第159 條第1 項不得為證據之
    情形，而未於言詞辯論終結前聲明異議者，視為有前項之同
    意，刑事訴訟法第159 條之5 第1 項、第2 項分有明文。經
    查，本判決下列所引用之被告以外之人於審判外之陳述（包
    括書證），檢察官及被告於本院言詞辯論終結前均未聲明異
    議，本院審酌上開證據資料製作時之情況，尚無違法不當及
    證明力明顯過低之瑕疵，亦認為以之作為證據應屬適當，故
    揆諸前開規定，認前揭證據資料有證據能力。
貳、實體部分：
一、訊據被告固坦承於前揭時、地騎乘車牌號碼NDV-510 號重型
    機車不慎與被害人王俊欽所駕駛之車牌號碼3687-XV 號自用
    小客車發生碰撞之事實，惟矢口否認有何酒後駕車致不能安
    全駕駛動力交通工具犯行，辯稱：伊罹患有憂鬱症、躁鬱症
    ，於肇事前並沒有飲用酒類，只有服用精神科之藥物，致精
    神恍惚；伊係於肇事後返家因車禍導致之傷口疼痛才飲酒，
    並未酒後駕車；警察至伊住處訪查時，伊有告知警察伊返家
    後有飲酒云云。經查：
(一)被告於本院訊問時供稱：伊至國立成功大學醫學院附設醫院
    （以下簡稱成大醫院）及行政院衛生署臺南醫院（以下簡稱
    臺南醫院）精神科就診，該等醫院所開立之藥物，會導致精
    神恍惚等語（詳本院卷第13頁），並提出成大醫院及臺南醫
    院之藥袋以資證明。然經本院向成大醫院函詢被告於該院精
    神科用藥情形，經該院函覆稱「查吳員自96年8 月7 日開
    始即在本院不規則門診及住院治療，自99年3 月16日開始至
    99年8 月11日均規則門診治療。吳員之診斷為情感型精神
    病合併酒精成癮，但自99年4 月開始逐漸減少及停止飲酒。
    吳員在治療期間均服用情緒穩定劑及戒酒的藥物。情緒
    穩定劑在剛開始服用前二、三週部分患者可能有想睡覺的作
    用。但吳員並沒有出現上述明顯的副作用。」等語，有該
    院100 年1 月19日成附醫精神字第1000000851號函暨檢附之
    病患診療資料摘錄表各1 紙在卷（詳本院卷第32頁至第33頁
    ）可按，可知成大醫院開立予被告服用之藥物，被告服用後
    並未出現精神恍惚、嗜睡之情形；另被告於99年2 月間至同
    年8 月14日止並無因精神疾病至臺南醫院就診乙節，亦據臺
    南醫院函覆明確，此有該院100 年1 月21日南醫歷字第1000
    000506號函1 紙附卷（詳本院卷第35頁）可佐，且被告於本
    院審理時自承：平常服藥正常，騎乘機車上下班都沒有任何
    不舒服、頭暈的感覺，亦不會有精神恍惚的樣子等語（詳本
    院卷第42頁），足見被告辯稱；於肇事前服用精神科藥物，
    致精神恍惚無法安全駕駛云云，顯係卸責之詞，不足採信。
    至被告雖提出臺南醫院出具之診斷證明書及藥單為證，然被
    告係於本案發生後之99年8 月16日至臺南醫院就診，業據該
    診斷證明書載明（詳本院卷第17頁）可考，且被告提出之臺
    南醫院藥袋均係本案發生後之就診日期所領取，是尚難以上
    開診斷證明書及藥袋為被告有利之認定。
(二)其次，被告另辯稱：伊並未酒後駕車，係肇事後返家始飲酒
    ，警察至伊住處訪查時，伊事後有向警察說是回家後因傷口
    疼痛才飲酒云云。然證人即被害人王俊欽於本院審理時具結
    證述：「（問：擦撞後我立即下車，機車騎士人車倒地後自
    行站立，我便與他對談，距離他一公尺半與他對話，我質問
    他怎麼騎車，你在做什麼？他回答沒有，我問他有沒有喝酒
    ，他沒有回答，之後說沒有什麼事啊，撞到而已，我不用理
    賠。我便說什麼不用賠，是你逆向撞過來，不是我撞你」、
    「（問：你們對談時間多久？）不到一分鐘」、「（問：你
    認為他的神情、意識狀況如何？）像喝醉一樣，臉也紅紅的
    ，講話口齒不清」、「（問：你有無聞到他身上有酒味？）
    沒有注意到，因為我跟他有一段距離」、「（問：你有無跟
    到場處理員警提過懷疑與你發生擦撞之機車騎士可能有喝酒
    ？）有」等語（詳本院卷第46頁背面至第47頁正面），且證
    人即案發後立即至被告住處進行訪查之臺南市政府警察局交
    通隊警員楊振輝迭於偵訊及本院審理時具結證稱：「車禍發
    生後，吳先生（即被告）先行離開，而王先生（被害人）說
    吳先生好像有喝酒先行離開，所以我才會問他回家之後有無
    喝酒」、「（問：為何會問他回家之後有沒有喝酒？）要進
    行酒測，要先確認當事人是在何時飲酒，排除可能是肇事後
    才喝酒」、「（問：被告當天從你去查訪，自始至終有無說
    過他回家之後有喝酒？）沒有」、「（問：在你詢問被告之
    過程中，他有無提起他的腳在痛？）沒有，但是他穿一條內
    褲來應門，外觀可以看出他的腳有受傷」、「（問：你與被
    告對話過程中，有無聞到他身上有酒味？）有一點點」、「
    （問：你有無提示酒測單給被告看，或是告知被告酒測結果
    ？）吳建志出來後，我告訴他酒測後有數值，但是我沒有告
    訴他數值為何」、「（問：他當時有無做任何抗辯？）沒有
    ，他看到酒測單列出來後，我就馬上請他簽名」等語（詳本
    院卷第44頁至第44頁背面）。再經本院當庭勘驗證人楊振輝
    至被告住處訪查時所錄製之錄音光碟，內容為「甲（警員）
    ：有沒有人在？（三次）（叩叩敲門聲）甲：吳建志在嗎？
    你本人嗎？來一下好嗎？乙（被告）：（有回應），甲：你
    剛剛車禍嗎？乙：他突然轉出來，我弄到他。甲：你要騎去
    哪裡？乙：要去敷藥，回到現場人就走了。甲：我剛從那裡
    回來而已。乙：我要去敷藥‧‧‧（講話結巴）。甲：你回
    來後有無喝酒？乙：沒有，沒有。甲：你去漱口一下。甲：
    是否回來再喝酒？乙：沒有。甲：你都沒有喝酒？乙：沒有
    。甲：你今日是否有喝酒？乙：沒有。甲：你回來就沒有喝
    酒？乙：沒有。甲：昨天呢？何時喝？乙：喝到昨晚，晚晚
    的。甲：你回來後就沒有喝了？乙：對。我今日都沒喝，可
    能前幾天喝的」，此有本院勘驗筆錄1 份附卷（詳本院卷第
    43頁背面）可佐，被告不僅再三強調肇事後返家並未飲酒，
    且自承於肇事前一晚尚有飲酒之事實。綜上，被告確有於肇
    事前飲酒之事實，堪以認定。
(三)再者，被告經警於同日13時39分許測得其呼氣酒精濃度雖僅
    有每公升0.39毫克，此有酒精濃度測試單1 紙在卷（詳警卷
    第7 頁）可憑，然觀諸肇事現場之監視錄影光碟翻拍照片「
    監視錄影時間2010/8/15 12:42:53：被告騎乘機車沿南寧
    街由東往西方向正常行駛。監視錄影時間2010/8/15  12:
    42:54 ：被告騎乘機車越來越靠近分向線，並逆向駛入南寧
    街由西往東車道，被害人所駕駛之自用小客車出現在被告所
    騎乘機車之正前方約僅有不到2 公尺的距離。監視錄影時
    間2010/8/15 12:42:55：被告騎乘機車逆向行駛在南寧街由
    西往東車道，被害人之自用小客車出現在被告機車前方約不
    到50公分，被告猶往前行駛，似未看見被害人之車輛，直至
    二車相撞」，此有卷附照片8 幀附卷（詳警卷第21頁至第24
    頁）可按，顯見案發當時，被害人所駕駛之自用小客車並非
    突然闖出，被告逆向行駛一小段距離，竟完全沒有煞車即往
    被害人所駕駛之自用小客車撞去，足見被告當時之精神狀態
    ，確已因酒醉而導致反應能力顯著降低，而達不能安全駕駛
    動力交通工具之狀態，否則於當時之狀況，被害人駕駛自用
    小客車既非突然闖出，不可能完全來不及反應，而無任何閃
    避或是煞車之舉止，故被告前開辯解，亦屬無據，被告確已
    達不能安全駕駛動力交通工具之狀態甚明。
二、綜上所述，本件事證明確，被告服用酒類後不能安全駕駛動
    力交通工具而仍駕駛之犯行，堪以認定，應依法論科。
三、核被告吳建志所為，係犯刑法第185 條之3 之服用酒類不能
    安全駕駛動力交通工具罪。爰審酌被告之素行、智識程度，
    且於酒後駕車，對於社會交通安全秩序之危害甚鉅，且乏尊
    重其他用路人生命、財產安全之觀念，並兼衡被告犯後否認
    犯行，多所飾詞，犯後態度不佳等一切情狀，量處如主文所
    示之刑，並諭知如易服勞役之折算標準，以資懲儆。
據上論斷，應依刑事訴訟法第299 條第1 項前段，刑法第185 條
之3 、第42條第3 項，刑法施行法第1 條之1 第1 項、第2 項但
書，判決如主文。
本案經檢察官吳坤城到庭執行職務。
中    華    民    國    99    年    4     月    15    日
                        交通法庭  法  官  鄭燕璘
以上正本證明與原本無異。
如不服本判決應於收受本判決後10日內向本院提出上訴書狀，並
應敘述具體理由。其未敘述上訴理由者，應於上訴期間屆滿後20
日內向本院補提理由書狀（均須按他造當事人之人數附繕本）「
切勿逕送上級法院」。
                                  書記官  蔡明峰
中    華    民    國   100    年    4     月    15    日
附錄本案論罪科刑法條全文：
刑法第185條之3：
服用毒品、麻醉藥品、酒類或其他相類之物，不能安全駕駛動力
交通工具而駕駛者，處1 年以下有期徒刑、拘役或科或併科15萬
元以下罰金。

司法院資訊處製作；財團法人民間司法改革基金會備份。
